臺灣臺中地方法院刑事判決　　　　　　　99年度易字第2823號
公　訴　人　臺灣臺中地方法院檢察署檢察官
被　　　告　李文忠
上列被告因竊盜案件，經檢察官提起公訴（99年度偵字第16093
號），本院判決如下：
    主    文
李文忠攜帶兇器竊盜，處有期徒刑柒月。
    事    實
一、李文忠於民國99年7月9日凌晨 3時許，行經臺中市○區○○
    路4段260巷23號前，見楊清芳所有車牌號碼H6－6331號自用
    小客車(下稱系爭自小客車)停放在上址騎樓處，竟意圖為自
    己不法之所有，先以不詳方式開啟引擎蓋後，拔除該車之電
    池線，使警報器失其效用，再持客觀上足以對人之生命、身
    體構成危害之Ｔ霸1支，破壞駕駛座車門鑰匙孔後（上開毀
    損部分，未據告訴），打開車門，進入上開自小客車內竊取
    楊清芳所有放置在置物盒內之零錢共計新臺幣（下同）17元
    ，得手後，將之放置在右側褲袋內，並接續在車上翻找其他
    財物，旋為巡邏員警李宗哲、鍾椿生等人據報前往現場查看
    當場查獲，並在李文忠身上扣得上開竊得之零錢17元，另在
    上開自小客車駕駛座下方腳踏墊上扣得供李文忠行竊所用之
    上開Ｔ霸1支。
二、案經臺中市警察局（現改制為臺中市政府警察局）第二分局
    報告臺灣臺中地方法院檢察署檢察官偵查起訴。
    理    由
一、證據能力部分：
  (一)被告以外之人於偵查中向檢察官所為之陳述，除顯有不可信
    之情況者外，得為證據，刑事訴訟法第159條之1第2項定有
    明文。查證人即被害人楊清芳於偵查中之證述，係以證人身
    分經具結而為陳述，而偵查中檢察官向被告以外之人所取得
    之陳述，原則上均能遵守法律規定，不致違法取供，而具極
    高之可信性，因此上開證據固為傳聞證據，但其信用度有受
    擔保，並無顯不可信的情形，應符合上開規定，即得例外採
    為證據。
  (二)按被告以外之人於審判外之言詞或書面陳述，除法律有規定
    者外，不得作為證據；又被告以外之人於審判外之陳述，雖
    不符前4條之規定，而經當事人於審判程序同意作為證據，
    法院審酌該言詞陳述或書面陳述作成時之情況，認為適當者
    ，亦得為證據。當事人、代理人或辯護人於法院調查證據時
    ，知有第159條第1項不得為證據之情形，而未於言詞辯論終
    結前聲明異議者，視為有前項之同意，刑事訴訟法第159條
    第1項、第159條之5分別定有明文。查本案採為判決基礎之
    被害人楊清芳於警詢時之陳述以及其他書證，雖為審判外之
    陳述，而屬傳聞證據，惟本件當事人就此部分審判外之陳述
    ，均未曾於言詞辯論終結前爭執其證據能力或聲明異議，本
    院審酌該等言詞或書面陳述作成之情況，並無非出於任意性
    或不正取供，或違法或不當情事，且客觀上亦無不可信之情
    況，堪認為適當，依刑事訴訟法第159條之5第2項規定，均
    得作為證據。
  (三)卷附之現場查獲照片，係透過相機攝錄之畫面，透過播放及
    讀取後，還原於照相紙或列印紙上，故相片中畫面本不含有
    人的供述要素，非屬供述證據，並無傳聞法則之適用，該等
    證據既無證據證明有何偽造、變造或違法取得之情事，復經
    本院踐行調查證據程序，依法自得作為證據。
  (四)扣案之Ｔ霸1支，係以物件之存在及其呈現之狀態為證據資
    料，性質上屬物證而非供述證據，並無傳聞法則之適用，又
    該等扣案物係依法對被告扣押者，被告於本院審理時對於員
    警查扣之過程未表異議，屬依法定程序合法所扣得之物，復
    與本案犯罪事實具有關聯性，依法自得作為證據。
二、訊據被告李文忠固坦承有於上開時、地，竊取系爭自小客車
    車車內之零錢17元之事實不諱，惟矢口否認有何攜帶兇器竊
    盜之犯行，辯稱：伊係經過該處，見車子車門未關好，才開
    門進去行竊，扣案之Ｔ霸1支並非其所有，也不是伊帶去的
    ，伊沒有打開引擎蓋拔掉車子電源線，也沒有以扣案之霸去
    破壞駕駛座車門鎖云云。惟查：
  (一)被告於上揭時、地，打開被害人楊清芳所有之系爭自小客車
    車門，進入車內竊取被害人楊清芳所有放置在置物盒內之零
    錢共計17元，得手後，將之放置在右側褲袋內，並接續在車
    上翻找其他財物時，為巡邏員警李宗哲、鍾椿生當場查獲等
    事實，業據被告於本院審理時供承不諱，核與證人楊清芳於
    警詢、偵查及本院審理時、證人即查獲警員李宗哲於本院審
    理時證述情節相符，並有查獲現場照片4張(警卷第16-18 頁
    )、贓物認領保管單 1份、車輛詳細資料報表1份在卷可憑，
    上開事實自堪認定。
  (二)被告雖以前詞置辯，惟查：
  1.巡邏員警李宗哲、鍾椿生等人查獲本案之時，被告正坐在駕
    駛座上翻找物品，駕駛座上腳踏墊上並置有扣案之Ｔ霸1支
    ，該T霸1支且非被害人或家人所有之物；另查獲當時系爭自
    小客車之引擎蓋有遭打開一點，駕駛座車門鑰匙孔則有遭破
    壞落漆現象，嗣被害人楊清芳並因該自小客車無法發動而將
    之送修，始發現其電源線已遭拔除等情，業據證人李宗哲於
    本院證稱：當時有民眾報案，我們確認地址後，前往查獲地
    點，共4人分2部警車先後到達，伊是在先到的那部車上，車
    上有伊和鍾椿生二人，到達現場時，被告坐在駕駛座在翻東
    西，車門是關上的，我們先請他下車，問他車子是否是他的
    ，他好像是回答說車子是他的，我們才調閱車籍資料，發現
    根本不是他的，再問他在車上做什麼？他說坐在車上休息，
    他說車剛好沒有鎖，他很累，就在那裡休息，我們看他車門
    是關著，下車時被告全身都是汗，感覺他已經在車上待一陣
    子，應該是關在車內翻東西，就問他是否在車內偷東西？他
    才承認，然後我們在駕駛座腳踏板那裡發現1支Ｔ霸，問他
    是否是他的？他說不是，但我們事後問車主，車主也說她車
    上沒有這個東西，當時看駕駛座車門的鑰匙孔有用工具破壞
    的痕跡，還有車子前面引擎蓋有打開，車內物品雜亂，感覺
    是被翻動過的等語（本院卷第141-142頁），及證人楊清芳
    於本院結證：伊下來看車子時，並沒有看到車上有Ｔ霸，那
    是警察拿給伊看，問是否伊車上的東西？伊說這不是伊車上
    的東西，確實不是伊車上的東西，當時伊兒子有和伊一起下
    來，兒子也說他沒有在車上放這樣的東西，伊家裡也沒有這
    樣的東西，家中物品都是伊買的，這點伊可以很確定；伊下
    來有看到引擎蓋打開，不是打很開，就是開一些些，但很明
    顯就是可以看到有打開，當時伊問警察說：很奇怪為何開引
    擎蓋？一定不會有人把錢放在引擎裡面？警察說可能是要破
    壞防盜器，伊的車子在被竊時有加裝防盜器，後來第二天我
    發現車子不能開，請人來修，修的人說連接電池的電線被拔
    掉，因此無法發動，後來有修好；駕駛座車門鑰匙孔有被破
    壞，一般伊使用遙控，遙控還可以開，但是若用鑰匙去開車
    門鎖，就打不開，所以應該是有被破壞，而且鑰匙孔有點落
    漆的狀況等語（本院卷第143-144頁），被告對上開事實亦
    未表爭執，此外，並有卷附車門鑰匙孔遭破壞以及扣案之Ｔ
    霸照片各1張可稽，此部分事實亦堪認定。而證人楊清芳於
    偵查中證稱：伊確實有將車門上鎖；案發當時，伊之自小客
    車有加裝警報器，但失竊當時完全未聽到警報器的聲音等語
    （偵卷第20頁)，綜據證人楊清芳上開所述以及失竊現場之
    客觀情狀以觀，可推認系爭自小客車應係先遭以不詳方式打
    開引擎蓋並拔除電源線，使警報器失效後，再遭破壞車門門
    鎖，始得以在未觸動警報器之狀況下，順利打開車門，且被
    害人車內所查扣之Ｔ霸1支，亦應係為上開行為之犯嫌所留
    下者。
  2.被告於本院雖否認系爭自小客車之引擎蓋係其打開，惟證人
    李宗哲於本院審理時證述：當時被告有承認該引擎蓋係其打
    開，但被告並沒有說為何打開引擎蓋等語（本院卷141頁背
    面），被告所辯是否可信，已非無疑。且被告雖辯以：伊係
    經過案發地點，發現被害人車子車門未關，始開車門進入行
    竊云云，惟系爭自小客車當日係先遭以不詳方式打開引擎蓋
    拔除電源線，使防盜器失效後，再遭破壞車門門鎖等情，既
    經認定如前，設若上開行為確如被告所辯非其所為，扣案之
    Ｔ霸1支亦非其攜帶，即意味在被告進入被害人車內行竊以
    前，另有不詳之人先行拔除電源線及破壞被害人車門鎖，並
    在被害人車內留下扣案之Ｔ霸1支，而該不詳之人為此等舉
    措之目的，應不外乎是欲求進入被害人車內行竊。然以，除
    本案當場在被告身上扣得之17元零錢外，被害人楊清芳所有
    之系爭自小客車內並未失竊任何其他物品乙節，業據證人李
    宗哲於本院證稱：現場清查時，被害人有清點車上物品，她
    說有一些零錢不見而已，其他東西並沒有不見等語（本院卷
    第142頁），及證人楊清芳於本院結證：失竊當天伊從駕駛
    座進去車內看一下，有被翻動過的狀況，伊最重要的就是一
    些駕照、行照，那天伊兒子有跟伊一起去全家買東西，找十
    幾元的零錢，伊兒子說放在車上是17元的零錢，伊去查看車
    子時，發現沒有看到錢，但是那些證件物品都亂亂的，看起
    來就是被翻動過，東西都移位了；當時警察問伊是否有放零
    錢？而且伊下來時，有看到一些零錢放在地上，警察在數，
    數有六百多元，都是硬幣的，伊印象中是這樣，但伊說伊車
    上不可能放這麼多零錢，只有放17元，所以後來領回的只有
    17元；本案發生之後，伊有把車內物品清查，除17元之外，
    沒有發現車上有任何物品在那天失竊，可能警察來得快，所
    以也沒有拿走其他的東西等語（本院卷第143頁）。衡諸常
    情常理，倘上開拔除被害人車子電源線及車門鎖者，確另有
    其人，則其為何在費盡心思成功開啟車門後，竟甘冒一般竊
    賊之大忌，反於常情，未取走被害人車內之任何財物，並留
    下被害人放在車內置物箱內，明顯可見之17元零錢不取，甚
    而留下可能暴露其犯行之扣案Ｔ霸於車內未取走，即逕行離
    去，且又如湊巧地為步行至該處之被告發現車門遭打開，而
    順勢入內遂行上開竊盜犯行，此情實匪夷所思。且質之被告
    於本院自承：案發當時伊住在太平朋友那裡等語，可知案發
    當時，被告之居處與本案行竊地點完全無地緣關係，衡情，
    被告又豈可能無緣無故，於凌晨3時許，在距離其居處甚遠
    之馬路上閒晃？雖其另辯稱：當日伊白天的時候到美村路那
    一帶找工作，就在附近一直晃來晃去，待到晚上還沒有回去
    ，因為沒有錢可以回去云云，惟經本院接續詢以：為警查獲
    時，是否如證人楊清芳上開所證，身上確有六百多元零錢之
    問題，則答以：是的，那六百多元零錢跟朋友借的云云，復
    經本院詢以：身上既已有零錢為何不回家？復答以：就是要
    回去了云云，顯然又與上開所述因為沒有錢可以回去，始在
    該處閒晃云云之詞不符，可徵被告為求卸免攜帶兇器加重竊
    盜刑責，臨訟隨意編撰辯詞，所辯係在現案發地點偶然發現
    被害人車門打開，始入內行竊云云，悖乎常情事理，無足採
    信。
  3.扣案之Ｔ霸1支係警員於被告遭查獲現場所坐駕駛座下方之
    腳踏墊上發現者，且非屬被害人或其家人所有，已如前述，
    是與被告實施竊盜犯行之空間具有密接性，而被告辯稱車門
    係其行竊前即遭人打開，扣案Ｔ霸非其攜帶乙節，依被害人
    楊清芳在本案中並未失竊其他物品以觀，被告所辯有違常情
    常理，並無足採。復依系爭自小客車駕駛座車門鑰匙孔有遭
    破壞落漆之客觀情狀，可推論該鑰匙孔應係遭以尖物破壞，
    始有落漆之情形，而扣案之Ｔ霸1支，其一端為塑膠握把，
    連接握把處則為一細長金屬材質，尾端呈尖狀之尖物，有卷
    附之照片可參，則如以該扣案Ｔ霸尾端尖處撬開車門鑰匙孔
    ，確有可能因之破壞車門之鑰匙孔，且參以被告遭查獲之時
    ，其身上除上述之零錢外，只有鏡子、梳子等雜七雜八物品
    ，亦據證人李宗哲於本院證述明確，被告為警查獲時身上既
    無其他足供以破壞車門鎖之工具，衡情自應係以扣案之Ｔ霸
    1支作為其破壞車門鑰匙孔之工具，則此部分事實亦足堪認
    定，被告前開所辯，無非避重就輕，為圖卸責之詞，無足憑
    採。
  (三)綜上所述，本案事證明確，被告加重竊盜犯行堪以認定，應
    依法論科。
三、論罪科刑之理由：
  (一)新舊法比較說明：被告李文忠行為後，刑法第321條第1項規
    定，已於100年1月26日修正公布，並自同年月28日起生效施
    行，修正前刑法第321條第1項第1款規定：「犯竊盜罪而有
    左列情形之一者，處六月以上、五年以下有期徒刑：一、於
    夜間侵入住宅或有人居住之建築物、船艦或隱匿其內而犯之
    者」；修正後刑法第321條第1項第1款則規定：「犯竊盜罪
    而有下列情形之一者，處六月以上、五年以下有期徒刑，得
    併科新臺幣十萬元以下罰金：一、侵入住宅或有人居住之建
    築物、船艦或隱匿其內而犯之者」，因修正後刑法第321條
    第1項於法定本刑增訂「得併科新臺幣十萬元以下罰金」，
    且修正後之刑法第321條第1項第1款之構成要件刪除「於夜
    間」之限制，就該款加重條件擴大不論於夜間或非夜間侵入
    住宅或有人居住之建築物、船艦或隱匿其內而犯之者，均有
    其適用，經比較新舊法之結果，因修正後之刑法第321條第1
    項規定非有利於被告，故依刑法第2條第1項前段之規定，本
    案應適用被告行為時即修正前之刑法第321條第1項規定論處
    。
  (二)按刑法第321條第1項第3款之攜帶兇器竊盜，係以行為人攜
    帶兇器竊盜為其加重構成要件，所謂兇器種類並無限制，凡
    客觀上足以危害生命、身體、對安全構成威脅、具有危險性
    之器具皆屬之，且祇須行竊時攜帶此種具有危險性之兇器為
    已足，不以攜帶之初有行兇之故意為必要。（最高法院著有
    79年度臺上字第5253號判例意旨參照）。查被告於行竊時所
    攜帶之Ｔ霸1支，其一端為細長金屬材質，尾端尖銳，有卷
    附照片可參，該等物品客觀上可供攻擊他人身體使用，並足
    使人之生命、身體受有危害，洵堪認定為兇器至明。另按刑
    法上竊盜罪既遂未遂區分之標準，係採權力支配說，即行為
    人將竊盜之客體，移入一己實力支配之下者為既遂，若著手
    於竊盜，而尚未脫離他人之持有，或未移入一己實力支配之
    下者，則為未遂（最高法院84年度臺上字第2256號判決要旨
    參照）。被告既已將竊取之17元零錢放置在其右側褲袋內，
    顯已移入一己實力支配之下，即屬竊盜既遂。是核被告所為
    ，係犯修正前刑法第321條第1項第3款之攜帶兇器竊盜罪。
  (三)爰審酌被告前曾有竊盜前科，有卷附之臺灣高等法院被告前
    案紀錄表1份可參，素行非佳，其正值青年，竟不思以己力
    賺取金錢，以上述攜帶兇器之方法竊取他人之物品，影響社
    會治安及大眾財產安全，惟本案被告所竊得之財物非多，以
    及被告雖坦承竊盜犯行，然飾詞否認攜帶兇器，未能完全面
    對己過，於犯罪後態度部分，無從為其有利之考量等一切情
    狀，量處如主文所示之刑，以示懲儆。
  (四)扣案之Ｔ霸1支雖經本院認定係供被告用以犯本案加重竊盜
    罪所用之物，惟被告否認扣案之Ｔ霸為其所有，而依卷內相
    關證據，本院僅能認定被告有持扣案之Ｔ霸行竊，尚無法逕
    認定該Ｔ霸係被告所有，且該Ｔ霸並非違禁物，爰不予宣告
    沒收，併此敘明。
據上論斷，應依刑事訴訟法第299條第1項前段，刑法第2條第1項
前段、修正前刑法第321條第1項第3款，判決如主文。
本案經檢察官劉文賓到庭執行職務。
中    華    民    國   100    年    4     月    29    日
                  刑事第十四庭  法  官  林美玲
以上正本證明與原本無異。
如不服本判決應於收受判決後10日內向本院提出上訴書狀，並應
敘述具體理由；其未敘述上訴理由者，應於上訴期間屆滿後20日
內向本院補提理由書（均須按他造當事人之人數附繕本）「切勿
逕送上級法院」。
                                書記官  黃珮華
中    華    民    國   100    年    4     月    29    日